臺灣屏東地方法院刑事判決
110年度交訴字第92號
公  訴  人  臺灣屏東地方檢察署檢察官
被      告  郭明發



上列被告因過失致死案件，經檢察官提起公訴（110年度偵字第6
395號），因被告於準備程序中就被訴犯罪事實為有罪之陳述，
經告知簡式審判程序之旨，並聽取當事人之意見後，經本院合議
庭裁定由受命法官獨任進行簡式審判程序，茲判決如下：
    主    文
郭明發犯過失致人於死罪，處有期徒刑陸月，如易科罰金，以新
臺幣壹仟元折算壹日。緩刑貳年，並應依附表所示內容，向被害
人家屬毛孟惟、毛巧頡、黃麗鳳、林淑惠支付損害賠償。
    犯罪事實
一、郭明發於民國110年1月29日16時12分許，駕駛車牌號碼000-
    0000號營業用半聯結車（下稱前揭車輛），沿屏東縣萬丹鄉
    萬順路2段，由北往南行駛至該路段與廣維路交岔路口，本
    應注意汽車行駛至交岔路口，其轉彎時，轉彎車應禮讓直行
    車先行，而依當時天候晴，日間自然光線，道路路面鋪裝柏
    油且乾燥、無缺陷，道路上亦無障礙物，視距良好等情，並
    無足令其不能注意之事，竟疏未注意禮讓直行車即貿然左轉
    。適毛智偉騎乘車牌號碼000-0000號普通重型機車（下稱前
    揭機車），沿同路段由南往北行駛至前揭地點，亦疏未注意
    車前狀況，未隨時採取必要之安全措施，迨見前揭車輛於其
    前方左轉，遂急煞而人車倒地，滑入前揭車輛車輪下（下稱
    本案交通事故）遭郭明發所駕駛之前揭車輛車輪輾過頭部，
    致受有顱骨骨折併腦組織溢出、頸部及胸部挫傷等傷害而中
    樞衰竭當場死亡。郭明發於本案交通事故後，停留現場，於
    偵查機關尚不知孰為犯罪嫌疑人時，向前往處理本案交通事
    故之承辦員警坦承為肇事人，自首而接受裁判。
二、案經毛智偉配偶黃麗鳳訴由屏東縣政府警察局屏東分局報告
    暨臺灣屏東地方檢察署檢察官相驗後自動檢舉偵查起訴。
    理    由
一、上揭犯罪事實，迭據被告於警詢、偵訊、本院準備程序及審
    理時坦承不諱（見相卷第6頁背面至第8頁背面、45至47頁；
    本院卷第28、48、107頁），並有屏東縣政府警察局屏東分
    局萬丹交通小隊110年1月29日調查報告、道路交通事故現場
    圖、道路交通事故調查報告表㈠、表㈡、車輛肇事報告表、肇
    事現場略圖、前揭車輛及機車車輛詳細資料報表、被告及被
    害人毛智偉證號查詢結果、交通事故照片26幀、臺灣屏東地
    方檢察署相驗屍體證明書、相驗筆錄、臺灣屏東地方檢察署
    檢驗報告書及相驗照片28幀、屏東縣政府警察局屏東分局11
    0年2月1日屏警分偵字第11030457100號函暨檢附之相驗照片
    21幀、行車紀錄器擷圖6幀在卷可稽（見相卷第5、17至19、
    21、23、25、26至38、44、50、51至60、61至76頁），足認
    被告前揭所為自白確與事實相符而堪採信。
二、本案交通事故發生後，被害人受有顱骨骨折併腦組織溢出、
    頸部及胸部挫傷等傷害而中樞衰竭當場死亡等情，經臺灣屏
    東地方檢察署檢察官督同法醫師相驗無訛，且製有前引相驗
    筆錄、臺灣屏東地方檢察署相驗屍體證明書、臺灣屏東地方
    檢察署檢驗報告書及相驗照片、調查報告存卷可參。足悉被
    害人自本案交通事故發生後迄其死亡之期間內，並無其他可
    致被害人受有前揭傷害之外力因素介入，足認被害人死亡結
    果應係導因於本案交通事故。
三、駕駛人駕駛汽車行駛至交岔路口，其轉彎應讓直行車先行。
    汽車行駛時，駕駛人應注意車前狀況，並隨時採取必要之安
    全措施。道路交通安全規則第102條第1項第7款、第94條第3
    項分別定有明文。經查，被告考領有職業聯結車駕駛執照，
    被害人則考領有普通重型機車駕駛執照等情，有被告證號查
    詢汽車駕駛人資料、被害人證號查詢機車駕駛人資料在卷可
    考（見相卷第23、25頁）。是被告及被害人對於上開道路交
    通安全規則自難諉為不知，並應注意確實遵守，以維交通安
    全。而依本案交通事故發生當時現場狀況為天候晴，日間自
    然光線，道路路面鋪裝柏油且乾燥、無缺陷，道路上亦無障
    礙物，視距良好等情，有道路交通事故調查表㈠在卷可考（
    見相卷第18頁）。據此客觀情況，可知於本案交通事故發生
    之際，客觀上並無任何足致被告或被害人不能注意之情事。
    被告於左轉彎時未依規定讓直行車先行，始發生本案交通事
    故，倘被告有盡其注意義務並遵守前揭交通法規，當可避免
    本案交通事故發生，是以被告駕駛行為顯未注意遵守前揭交
    通法規而有過失，並係本案交通事故之肇事主因。又被害人
    未注意車前狀況，隨時採取必要之安全措施，其駕駛行為雖
    亦有過失而為本案交通事故發生之肇事次因，惟被告之過失
    行為與之併存，被告仍應負過失責任。另本案經本院送請交
    通部公路總局高雄區監理所鑑定事故原因，復送請交通部公
    路總局車輛行車事故鑑定覆議會覆議，鑑定暨覆議意見均同
    此認定，有交通部公路總局高雄區監理所110年5月7日高監
    鑑字第1100048593號函暨檢附之交通部公路總局高雄區監理
    所屏澎區車輛行車事故鑑定會屏澎區0000000案鑑定意見書
    交通部公路總局110年8月10日路覆字第1100082777號函暨檢
    附之交通部公路總局車輛行車事故鑑定覆議會0000000案覆
    議意見書存卷可查（見偵卷第9至14頁；相卷第90至91頁）
    ，亦足供參。再被告之駕駛行為有前揭過失，且該過失行為
    乃本案交通事故之肇事原因，已如前述，而被害人死亡之結
    果，又係導因於本案交通事故。從而，被告上開過失行為與
    被害人死亡之結果間，具有相當因果關係，應可認定。
四、綜上所述，本案事證已明，被告前揭犯罪洵堪認定，應依法
    論科。
五、論罪科刑：
  ㈠核被告所為，係犯刑法第276條過失致人於死罪。公訴意旨認
    被告所為，係犯刑法第276條「第1項」，當屬贅引，應予刪
    除。
  ㈡被告於本案交通事故後停留現場，並於偵查機關尚不知孰為
    犯罪嫌疑人時，向到場處理本案交通事故之承辦員警坦承為
    肇事人等情，有屏東縣政府警察局屏東分局交通分隊萬丹交
    通小隊道路交通事故肇事人自首情形紀錄表存卷為憑（見相
    卷第22頁），堪認被告係對於未發覺之罪自首，酌其能勇於
    面對，使被害人家屬不致求償無門並因而減省司法資源耗費
    ，爰依刑法第62條前段規定，減輕其刑。
  ㈢被告前揭犯罪之科刑，爰以被告之責任為基礎，並審酌被告
    未曾因故意犯罪觸犯刑律經判處罪刑等情，有臺灣高等法院
    被告前案紀錄表1份在卷可按（見本院卷第15頁），素行尚
    佳；惟衡被告前揭過失行為致被害人死亡，此死亡結果無回
    復可能，使被害人家屬痛失至親，犯罪所生損害甚鉅；復酌
    本案交通事故過失責任之歸因及程度，係被告與被害人之過
    失行為分別為本案交通事故之肇事主因、次因，被害人就本
    案交通事故非無過咎；並念被告始終坦承犯罪，且業與被害
    人家屬達成和解，當庭給付部分和解金即新臺幣（下同）5
    萬元等情，有本院和解筆錄存卷可參之犯罪後態度。暨考量
    被告於本院審理時自陳：我的教育程度為高中畢業，失業，
    與身心障礙之成年兒子同住等語（見本院卷第107頁）之智
    識程度、家庭生活及經濟狀況等一切情狀，量處如主文所示
    之刑，併依刑法第41條第1項前段，諭知如主文所示之易科
    罰金折算標準。
  ㈣被告未曾因故意犯罪受有期徒刑以上刑之宣告，有臺灣高等
    法院被告前案紀錄表可考。審酌被告因一時失慮致罹刑章，
    經此偵、審及科刑程序，應已知警惕，茲念其犯後坦承犯行
    ，與被害人家屬達成和解乙情，如前所述，足見被告尚有反
    省悔悟之心，信無再犯之虞，因認對被告所宣告之刑以暫不
    執行為適當，爰依刑法第74條第1項第1款之規定，諭知緩刑
    2年，以勵自新。又審酌被告與被害人家屬林啟明等人已於
    本院110年度交重附民字第19號審理時達成和解，為督促被
    告履行和解內容，並兼顧被害人家屬之權益，茲斟酌被告與
    被害人家屬之和解筆錄意旨，併依刑法第74條第2項第3款規
    定，命被告應依附表所示內容，向被害人家屬支付損害賠償
    ，另前揭命被告支付被害人家屬之損害賠償，倘被告不履行
    ，且情節重大，足認原宣告之緩刑難收其預期效果，而有執
    行刑罰之必要者，依刑法第75條之1第1項第4款規定，得撤
    銷其緩刑宣告，併此敘明。
據上論斷，應依刑事訴訟法第273條之1第1項、第284條之1、第2
99條第1項前段，刑法第276條、第62條前段、第41條第1項前段
、第74條第1項第1款、第2項第3款，刑法施行法第1條之1第1項
，判決如主文。
本案經檢察官郭姿吟提起公訴，檢察官吳政洋到庭執行職務。
中　　華　　民　　國　　111 　年　　2 　　月　　24　　日
                  刑事第四庭  法  官  錢毓華
以上正本證明與原本無異。
如不服本判決應於收受判決後20日內向本院提出上訴書狀，並應
敘述具體理由；其未敘述上訴理由者，應於上訴期間屆滿後20日
內向本院補提理由書（均須按他造當事人之人數附繕本）「切勿
逕送上級法院」。　　　　　　　　　
中　　華　　民　　國　　111 　年　　2 　　月　　24　　日
                              書記官  郭淑芳
附錄本案論罪科刑法條：刑法第276條。
中華民國刑法第276條
因過失致人於死者，處五年以下有期徒刑、拘役或五十萬元以下
罰金。
附表：
被告應給付被害人家屬毛孟惟、毛巧頡、黃麗鳳、林淑惠各新臺幣（下同）壹佰零伍萬元（不含強制責任險），給付方法如下： ㈠被告於民國111年2月17日當庭給付被害人家屬黃麗鳳伍萬元，由被害人家屬黃麗鳳收受，並當場點收無訛。 ㈡其餘金額應於111年3月31日前給付完畢。